【裁判字號】    92,上易,641
【裁判日期】    920813
【裁判案由】    家暴恐嚇
【裁判全文】
臺灣高等法院臺南分院刑事判決           九十二年度上易字第六四一號      潛
      上  訴  人  臺灣臺南地方法院檢察署檢察官
      被      告  乙  ○  ○
右列上訴人因被告家暴恐嚇案件，不服臺灣臺南地方法院九十一年度易字第九四八號
中華民國九十二年四月三日第一審判決（起訴案號：臺灣臺南地方法院檢察署九十一
年度偵字第一三一○號，併案案號：同上署九十一年度偵字第七三四七號），提起上
訴，本院判決如左：
      主      文
原判決撤銷。
乙○○連續以加害生命、身體之事，恐嚇他人，致生危害於安全，處拘役伍拾日，如
易科罰金以佰元折算壹日。緩刑貳年，緩刑期內付保護管束。
      事      實
一、乙○○與甲○○係配偶關係，二人為家庭暴力防治法第三條第一款所稱之家庭成
    員。乙○○患有重鬱症，與其夫甲○○因感情失和屢起勃谿，竟基於恐嚇危害安
    全之概括犯意，於精神耗弱之情形下，先於民國（下同）九十年九月二十一日撥
    打甲○○0000000000號行動電話，向甲○○恫稱：其辦公室周圍要小
    心一點、其三名子女要看好等語，使甲○○心生畏怖，致生危害於甲○○之安全
    ；復於九十一年三月二十九日上午九時許，因至醫院開刀欲向甲○○索取新台幣
    二十萬元手術費不遂，再撥打甲○○前揭行動電話，向甲○○嚇稱：甲○○是假
    好心，若不講明白，即要拿汽油將甲○○辦公室全部燒掉，要死大家一起死等語
    ，使甲○○心生畏懼，致生危害於甲○○安全。
二、案經甲○○訴由臺南市警察局第五分局報告臺灣臺南地方法院檢察署檢察官偵查
    起訴暨函送併辦。
      理     由
一、前揭事實，業據被告乙○○於原審及本院審理時供承不諱，核與告訴人甲○○指
    訴之情節相符，並有錄音帶譯文二紙附卷足稽（見台南市警察局南市警五刑偵字
    第○三七號刑案偵查卷第七頁、台南市警察局南市警五刑偵字第三三三號刑案偵
    查卷第六、七頁）及錄音帶在卷可資佐證。按被告與告訴人甲○○係配偶關係，
    具有家庭暴力防治法第三條第一款所稱家庭成員關係，為二人所自承，並有法務
    部戶役政連結作業系統查詢在卷足憑（見一審卷第六十六頁）。被告自白核與事
    實相符，事證明確，被告犯行堪以認定。
二、按配偶為家庭成員，家庭成員間實施身體或精神上不法侵害之行為者，為家庭暴
    力罪，而家庭成員間故意實施家庭暴力行為，而成立其他法律所規定之犯罪者，
    成立家庭暴力罪，家庭暴力防治法第三條第一款、第二條第一項、第二項定有明
    文。核被告所為，乃違反上開規定之家庭暴力罪，而成立刑法第三百零五條恐嚇
    危害安全罪。其先後二次恐嚇犯行，時間緊接，所犯構成要件亦復相同，顯係基
    於概括犯意反覆為之，為連續犯，應論以一罪，並依法加重其刑。起訴書雖僅載
    及被告於九十年九月二十一日之恐嚇事實，然公訴人就裁判上一罪之犯罪事實一
    部起訴者，其效力及於全部，本件被告嗣後於九十一年三月二十九日上午九時許
    之恐嚇犯行（即公訴人函送併辦部分），與前揭經起訴論罪部分，有連續犯裁判
    上一罪關係，應一併審理。被告自陳罹患重鬱症，精神時好時壞，不能受到刺激
    ，會有自殺念頭等語（見一審卷第十一頁），提出診斷證明書二紙為憑（見一審
    卷第十五、十六頁），並經原審函請奇美醫院台南分院鑑定被告案發時之精神狀
    態，鑑定結果認：「被告患有重鬱症，自八十八年四月起即在該院門診治療，其
    間並有五次住院紀錄，大都為情緒不穩，有自殺意念或自殺行為；被告有家庭、
    婚姻、經濟及官司等多重壓力，致在治療中常因壓力而情緒極端不穩，尤其九十
    年底至九十一年上半年數度憂鬱症惡化而有自殺或想與先生（即告訴人甲○○）
    同歸於盡之念頭，推論被告在情緒極度不穩定下，現實判斷力會變差，確有可能
    情緒失控，其行為時之精神狀態已達精神耗弱之程度。」有該院九十二年二月二
    十七日（九二）美分字第○五三號書函函附之精神鑑定報告在卷可稽（見一審卷
    第九十四至九十六頁），已足認定被告於案發行為時，其精神狀態及對外界事物
    之判斷能力，顯較普通人之平均程度減退，達於精神耗弱之程度，應依刑法第十
    九條第二項規定減輕其刑，並依刑法第七十一條之規定先加後減其刑。原審予被
    告論罪科刑，固非無見。惟按犯家庭暴力罪或違反保護令而受緩刑之宣告者，在
    緩刑期內應付保護管束，家庭暴力防治法第三十條第一項定有明文，本件係屬家
    庭暴力案件，原判決予被告宣告緩刑，未予付保護管束，顯有疏略。公訴人上訴
    意旨，執此指摘原判決不當，為有理由，自應由本院撤銷改判。爰審酌被告無前
    科、犯罪之動機、目的、手段、所生危害、罹患重鬱症及犯後坦承犯行態度等一
    切情狀，量處拘役五十日，並諭知如易科罰金以三百折算一日之標準，復以被告
    前未曾受有期徒刑以上刑之宣告，有臺灣高等法院被告全國前案紀錄表附卷可稽
    ，因一時失慮，致罹刑章，且罹患重鬱症，並坦承犯行，歷經此次科刑之教訓，
    已足資警惕，信無再犯之虞，因認其所受宣告之刑，以暫不執行為適當，爰併予
    宣告緩刑二年，緩刑期內付保護管束，以啟自新。
三、公訴意旨另以：被告基於恐嚇危害安全之犯意，於九十年十月五日撥電話與告訴
    人友人李茂霖，表示「要將告訴人三名子女抓過來！子彈是不長眼睛！」等語，
    恐嚇告訴人甲○○，致甲○○心生畏怖，因認該部分亦涉有刑法第三百零五條恐
    嚇危害安全罪嫌云云。按犯罪事實應依證據認定之，無證據不得推定其犯罪事實
    ，又不能證明被告犯罪者，應諭知無罪之判決，刑事訴訟法第一百五十四條、第
    三百零一條第一項分別定有明文；又按刑法第三百零五條之恐嚇罪，所稱以加害
    生命、身體、自由、名譽、財產之事，恐嚇他人者，係指以使人生畏怖心為目的
    ，而通知將加惡害之旨於被害人而言。若僅在外揚言加害，並未對於被害人為惡
    害之通知，尚難構成本罪（最高法院五十二年台上字第七五一號判例參照）。訊
    據被告固不否認以電話向案外人李茂霖為前揭言語，惟堅詞否認有恐嚇犯行，辯
    稱：伊不知道李茂霖在告訴人住家，亦不知告訴人在李茂霖身邊等語。查告訴人
    於警偵訊及原審調查之指訴，並未敘及被告撥電話於其友人李茂霖時，曾向李茂
    霖明示其欲將告訴人甲○○三名子女抓過來及子彈是不長眼睛等語通知與告訴人
    知悉；又李茂霖因搬家，致告訴人不知其住居所地乙情，為告訴人供陳在卷（見
    一審卷第五十三頁），原審一再命告訴人於調查時一併攜李茂霖到庭，均未見李
    茂霖到庭，致無從傳喚李茂霖到庭就其與被告於電話中之對談詳為調查。準此，
    尚難據告訴人未臻明確、完備之指訴遽入被告之罪。撥諸前揭說明，此部分依調
    查所得證據尚不足以證明被告確有恐嚇犯行，被告此部分犯行尚屬不能證明，因
    公訴人認此部分與前揭論罪科刑部分，有連續犯之裁判上一罪關係，乃不另為無
    罪之諭知。
四、據上論斷，應依刑事訴訟法第三百六十九條第一項前段、第三百六十四條、第二
    百九十九條第一項前段，刑法第五十六條、第三百零五條、第十九條第二項、第
    七十四條第一款、第四十一條第一項前段，家庭暴力防治法第三十條第一項，罰
    金罰鍰提高標準條例第一條前段、第二條，判決如主文。
本案經檢察官曾顯智到庭執行職務。
中  華  民  國      九十二      年        八        月      十  三      日
                                臺灣高等法院臺南分院刑事第一庭
                                    審判長法官  茆    臺    雲
                                          法官  李    文    福
                                          法官  蔡    長    林
右正本證明與原本無異。
不得上訴。
                                    法院書記官  李    培    薇
中  華  民  國      九十二      年        八        月      十  四      日
附錄本案論罪科刑法條全文：
刑法第三百零五條：
  以加害生命、身體、自由、名譽、財產之事，恐嚇他人致生危害於安全者，處二年
以下有期徒刑、拘役或三百元以下罰金。


司法院資訊處製作；財團法人民間司法改革基金會備份。
